【裁判字號】    98,司繼,1973
【裁判日期】    980703
【裁判案由】    拋棄繼承權
【裁判全文】
臺灣高雄地方法院民事裁定            98年度司繼字第1973號
聲  明  人  庚○○
            丁○○
            己○○
            丙○○
兼上列一人
法定代理人  乙○○    住同上
上聲明人聲明拋棄被繼承人戊○○繼承權事件，本院裁定如下：
    主  文
聲明駁回。
程序費用新臺幣壹仟元由聲明人負擔。
    理  由
一、按繼承人得拋棄其繼承權，民法第1174條第1 項固定有明文
    ，惟向法院聲明拋棄繼承權之前提，必須聲明人係應繼承人
    而於聲明時業已取得繼承權。倘聲明人於聲明時尚非應繼承
    人而未取得繼承權，即不得向法院聲明拋棄繼承，自不待言
    。次按遺產繼承人，除配偶外，依左列順序定之：一、直系
    血親卑親屬。二、父母。三、兄弟姊妹。四、祖父母。復按
    民法第1176條第5 項之規定，第一順序之繼承人，其親等近
    者均拋棄繼承權時，由次親等之直系血親卑親屬繼承。又繼
    承人得限定以因繼承所得之遺產，償還被繼承人之債務。繼
    承人有數人時，其中一人主張為前項限定之繼承時，其他繼
    承人，除有該條但書之情形外，視為同為限定之繼承，民法
    第1154條第1 項、第2 項亦定有明文，
二、本件聲明意旨略以：聲明人庚○○、丁○○、乙○○、己○○係被繼承人戊○○之孫子女、聲明人丙○○則係被繼承人
    戊○○之曾孫子女，而被繼承人戊○○生前育有子女辛○○
    、陳順家、陳英雀、甲○○○、陳英琴、陳英紊、黃陳阿里
    等人，聲明人均自願拋棄繼承權，爰依法聲明拋棄繼承權等
    語。
三、經查：(一)本件被繼承人戊○○係於98年3 月22日死亡之情，
    有被繼承人之除戶謄本1 件為證，固堪信為真實。惟被繼承
    人戊○○生前育有子女辛○○、陳順家、陳英雀、甲○○○
    、陳英琴、陳英紊、黃陳阿里等人，而辛○○、甲○○○於
    本件聲明拋棄繼承，陳英雀於本院98年度繼字第1876號聲明
    限定繼承，陳英琴於98年度繼字第1945號聲明限定繼承，有
    索引卡查詢--當事人姓名資料附卷可稽，參酌前開規定及說
    明，本件第一順序親等近者之繼承人辛○○、甲○○○已聲
    明拋棄繼承，陳英雀、陳英琴聲明限定繼承，陳順家、陳英
    紊、黃陳阿里迄今尚未聲明拋棄繼承，而聲明人為第一順序
    次親等之孫子女輩及曾孫子女輩，綜上所述，尚非被繼承人
    戊○○之繼承人，自無聲明拋棄繼承之權，是本件聲明人之
    聲明拋棄繼承，經核與法不合，應予駁回。(二)至聲明人即被
    繼承人戊○○之子女辛○○、甲○○○向本院聲明拋棄繼承
    ，業經本院審核後准予備查，附此敘明。
四、依非訟事件法第21條第1 項前段、第23條、第24條第1 項，
    民事訴訟法第85條第1 項，裁定如主文。
中    華    民    國    98    年    7     月    3     日
                  家事法庭  司法事務官  林于莙
上為正本係照原本作成。
如對本裁定抗告，須於裁定送達後10日之不變期間內，向本院提
出抗告狀，並繳納抗告費新臺幣1,000 元。
中    華    民    國    98    年    7     月    3     日
                            書  記  官  李冠毅


司法院資訊處製作；財團法人民間司法改革基金會備份。
